---
title: "**Metagenomica**"
author: "Daisy Maria Obispo Achallma"
date: "11/5/2020"
output: html_document
---

```{r setup, include=FALSE}
knitr::opts_chunk$set(echo = TRUE)
```

### **Información general**

Este script escrito en *R* fue diseñado para utilizar el archivo `taxonomy.biom` generado por la herramienta _AMPtk_ para procesar datos de metagenómica que provienen de la plataforma de secuenciación Illumina.

Se trabajo con datos provenientes de la secuenciación metagenómica de la región ITS2 (hongos) de 12 muestras de suelo rizosférico recolectados en sitios de bosque nativo (N) y mixto (M) de Quercus (Q) y de Juniperus (J).

### **Metodología**

El procesamiento bioinformático para el análisis de datos de los *Operational Taxonomic Units* (OTUs) fue realizado usando `R version 3.6.1`, detallado a continuación:

##### **1. Acondicionamiento del ambiente de trabajo**
Para realizar la importación de los datos, se debe de configurar el ambiente de trabajo,

```{r message=FALSE, warning=FALSE}
#Definir el directorio de trabajo, el cuál contiene el archivo `taxonomy.biom`
##LLamar a las librerías a utilizar
library(phyloseq)
library(vegan)
library(ggplot2)
```

##### **1. Importar los datos**

```{r eval=TRUE, message=TRUE}
suelo <- import_biom("C://Users/DAISY - PC/Desktop/Curso_Introdu_bioinfo_invest_reproducible_análisis_genómicos/Unidad_8/Unid_8.1/data_processed_min_200/taxonomy.biom")
suelo
```

_Visualización de los datos:_

```{r message=TRUE}
head(tax_table(suelo))
sample_data(suelo)
```

##### **2. Transformación de los datos**

Para realizar la transformación de los datos se modificará la tabla de OTUs usando el paquete `vegan` con la función `decostand (method="pa")` para generar una tabla binaria de **presencia/ausencia**.  Luego de ello se gennerará un nuevo proyecto denomimado *phyloseq*

```{r message=FALSE, warning=FALSE}
#Extraer las tablas dentro de taxonomy.biom
otu_table <- as.data.frame(otu_table(suelo)) #Tabla de OTUs
tax_table <- suelo@tax_table #Tabla de taxonomía
sam_data <-suelo@sam_data #Tabla de muestras
#Crear tabla binaria de OTUs
pa <- decostand(otu_table, method = "pa")
#Transformación de la tabla creada al formato phyloseq
otu_table_bin <-phyloseq(otu_table(pa, taxa_are_rows= TRUE))
#Crear el proyecto phyloseq con todas las tablas
suelo_phy <-merge_phyloseq(otu_table_bin,tax_table,sam_data)
```

##### **3. Análisis de la diversidad alfa**

Se realizo el anális de la abundancia de OTUS mediante el análisis de la diversidad alfa del nivel *phylum*  según el tratamiento y el hospedero.

```{r}
#Modificar nombre de columnas en la tabla de taxonomía
colnames(tax_table(suelo_phy)) <- c("Domain", "Phylum", "Class", "Order", "Family", "Genus", "Species")
#Realizar un plot_bar de la abundancia de OTUs por phylum en cada hospedero (host) y tratamiento (treatment) usando facet_wrap
a = plot_bar(suelo_phy,"Treatment", fill="Phylum") + geom_bar (aes(color=Phylum,fill=Phylum),stat = "identity", position = "stack")
a + facet_wrap("Host")
```

**Figura 1**. Distribución de la abundancia de OTUs según tratamiento y hospedero.


##### **4. Análisis de Índices de diversidad**

Se realizo el cálculo de índices de diversidad usando el paquete `phyloseq` con la función `estimate_richness`

```{r eval=TRUE}
#Calcular índices de diversidad 
diversity <- estimate_richness(suelo_phy,measures = c("Observed", "Fisher"))
#Combinar las tabla de diversidad con las muestras 
data <- cbind(sample_data(suelo_phy),diversity)
```

##### **5. Prueba de ANOVA**

Se realizó una test de ANOVA de dos vías, de la riqueza observada ("Observed") por hospedero y tratamiento.

```{r eval=TRUE}
anova <- aov(Observed ~ Host * Treatment, data= data)
summary(anova)
```

_Visualizar las varianza:_
```{r}
#Ver la variabilidad en Hospedero
boxplot(Observed ~ Host, data=data)
```

**Figura 2**. Distribución de los datos observados según hospedero.

```{r}
#Ver la variabilidad en Tratamiento
boxplot(Observed ~ Treatment, data=data)
```

**Figura 3**. Distribución de los datos observados según tratamiento.

##### **6. Análisis de la diversidad beta**
El ánalisis corresponde a determinar la relación entre las muestras con respecto al número de OTUs que comparten. Para ello se realizó una ordenación basado en construir una matriz de disimilitud usando Non-metric multidimensional scaling (`NMDS`) y la medida de distancia `Raup-Crick`.

```{r eval=TRUE}
# Matriz de distancia de Raup-Crick 
rc <- distance(suelo_phy, method = "raup")
rc
```

```{r eval=TRUE, message=TRUE}
#Ordenación usando NMDS
NMDS <- ordinate(suelo_phy, method = "NMDS", distance = rc, color = "Host", shape = "Treatment")
NMDS
```
_NOTA:_ Se obtuvo un valor de stress de 0.1322731, lo cuál indica una buena ordenación de las muestras evaluadas

Se realizó la Visualización de la ordenación del hospedero y tratamiento usando `facet_wrap`

```{r eval=TRUE}
plot_ordination(suelo_phy, NMDS , color = "Host", shape = "Treatment") +
  geom_point(size=3) +
  facet_wrap(~Treatment) +
  theme_bw()
```

**Figura 4**. ordenación de las muestras según tratamiento y hospedero.

##### **7. Análisis estadístico de las diferencias entre las especies **

Se realizó un test de ADONIS de la composición de la comunidad por hospedero y tratamiento.

```{r eval=TRUE}
#Test para hospedero
adonis (rc ~ Host, data=data)
#Test para tratamiento
adonis (rc ~ Treatment, data=data)
#Test para hospedero y tratamiento 
adonis (rc ~ Host * Treatment, data=data)
```
